【裁判字號】    96,交易,22
【裁判日期】    970116
【裁判案由】    過失傷害
【裁判全文】
臺灣臺南地方法院刑事判決              96年度交易字第22號
公  訴  人  臺灣臺南地方法院檢察署檢察官
被      告  戊○○
輔  佐  人  丙○○○
上列被告因過失傷害案件，經檢察官提起公訴（95年度偵字第16
245號），本院判決如下：
    主  文
戊○○無罪。
    理  由
一、公訴意旨略以：被告戊○○於民國（下同）95年9月8日上午
    10時12分許，駕駛車牌號碼ZC-6280號自用小客車，沿臺南
    市○○路東向西行駛，行經東寧路地下道與前鋒路交岔路口
    處，因疏未注意車前狀況，與甲○○所駕駛後載乙○○○沿
    前鋒路快慢車道南向北行駛之車牌號碼VHA-722號輕機車發
    生擦撞，致乙○○○受有右脛骨與腓骨及側踝骨閉鎖性骨折
    、右腳擦傷等傷害，因認被告涉犯刑法第284條第1項前段之
    過失傷害罪嫌云云。
二、按被告未經審判證明有罪確定前，推定其為無罪；犯罪事實
    應依證據認定之，無證據不得認定犯罪事實；又不能證明被
    告犯罪，應諭知無罪之判決，刑事訴訟法第154條、第301條
    第1項分別定有明文。又事實之認定，應憑證據，如未能發
    現相當證據，或證據不足以證明，自不能以推測或擬制之方
    法，為裁判基礎；又所謂證據，係指足以證明被告確有犯罪
    行為之積極證據而言，該項證據須適於為被告犯罪之證明者
    ，始得採為斷罪之資料。再認定不利於被告之事實，須依積
    極證據，苟積極證據不足為不利於被告事實之認定時，即應
    為有利於被告之認定，更不必有何有利之證據，最高法院30
    年度上字第816號、40年度台上字第86號及69年度台上字第
    4913號判例亦同此意旨。
三、公訴意旨認被告戊○○涉犯過失傷害罪嫌，無非係以：(1)被
    告自白告訴人乙○○○於前揭時、地，因車禍而受傷之事實
    ；(2)告訴人之指述；及(3)證人甲○○之證述；(4)道路交通事
    故現場圖、道路交通事故調查報告表(一)、(二)、現場照片20張
    ；(5)財團法人台灣基督教長老教會新樓醫院出具之診斷證明
    書1紙等為其論據。訊據被告對於駕駛車牌號碼ZC-6280號自
    用小客車曾於前揭時間沿臺南市○○路東向西行駛，行經東
    寧路地下道與前鋒路交岔路口等情坦承不諱，惟堅決否認有
    何過失傷害之犯行，並辯稱：係證人甲○○騎乘車牌號碼VH
    A-722號輕機車搭載告訴人闖紅燈後在其車前摔到，其應證
    人甲○○之請託，才將受傷之告訴人送往財團法人台灣基督
    教長老教會新樓醫院就診，其所駕駛之上開自小客車並無碰
    撞到證人甲○○所騎乘之上開機車，其所駕駛之上開自小客
    車上之擦撞痕跡，係在自家住宅停車場擦撞而來，並非因本
    件車禍事故而引起等語。經查：
  (一)按告訴人之告訴，係以使被告受刑事訴追為目的，是其陳述
    是否與事實相符，仍應調查其他證據以資審認。而本件告訴
    人雖指訴伊因本件交通事故受有右脛骨與腓骨及側踝骨閉鎖
    性骨折、右腳擦傷等傷害，並提出財團法人台灣基督教長老
    教會新樓醫院於95年9月9日出具之診斷證明書1紙為憑，然
    此傷害是否係因本件車禍之被告過失行為所肇致，自仍應調
    查其他證據以資審認，尚難僅憑告訴人之指訴及前開1紙財
    團法人台灣基督教長老教會新樓醫院出具之診斷證明書，即
    遽行認定。
  (二)而證人甲○○即本件交通事故發生時車牌號碼VHA-722號輕
    機車之駕駛雖於本院審理時結證稱：「（95年9月8日所發生
    本件車禍，是否騎乘機車經過案發地點？）有，我當時搭載
    我太太。」、「（當時行向為何？）我從新樓醫院看病之後
    出來要前往開元路，當時我女兒住在永康復國二路，我要去
    那裡，當我行經與東寧地下道路口時，我的行向是綠燈。」
    、「（如何知道你的行向燈號是綠燈？）我不識字，我看路
    口前方的燈號是綠燈，那條是前鋒路。」、「（看到該燈號
    之後才通過路口？）我看到是綠燈就通過路口，當走到撞擊
    地點，這中間我沒有再看燈號，之後就與被告發生碰撞了。
    」、「（何處撞到？）我機車右側車身，之後機車倒了。」
    、「（當時被告行向？）他從東寧地下道上來。」等語（見
    本院卷第56頁至第57頁），並當庭指明所看到之燈號係前鋒
    路行向之燈號（見本院卷第57頁、第81頁上方），惟參諸告
    訴人與證人甲○○於檢察官96年1月9日調查時，均陳稱被告
    所駕駛之上開自小客車撞到渠等所騎乘之上開輕機車後，上
    開輕機車係倒向被告所駕駛之上開自小客車之另一邊（見偵
    查B1卷第21頁），另由證人甲○○上開證述，被告當時之行
    車方向，係在證人甲○○所騎乘上開輕機車之右方，復參以
    告訴人於本院96年12月19日審理時結證稱：「（當時妳是側
    坐或跨坐？）跨坐。」等語（見本院卷第59頁至第60頁），
    足認告訴人所乘坐之上開輕機車於發生本件交通事故時之倒
    地方向係在告訴人之左方。如告訴人確因本件交通事故致人
    、車倒地受傷，告訴人所倒地之左邊身體部位亦應會傷勢出
    現。惟由前述財團法人台灣基督教長老教會新樓醫院於95年
    9 月9日出具之診斷證明書之記載：告訴人係受有右脛骨與
    腓骨及側踝骨閉鎖性骨折、右腳擦傷（見警卷第11頁），告
    訴人左側身軀並無受傷情形，因此，證人甲○○證述被告駕
    駛上開自小客車自右撞及伊所騎乘之上開輕機車，致乘客即
    告訴人因人、車倒向左方而受傷乙節，是否與事實相符，已
    非無疑。
  (三)另公訴意旨雖舉道路交通事故現場圖、道路交通事故調查報
    告表(一)、(二)、現場照片20張等資料，主張被告有駕駛上開自
    小客車撞及證人甲○○所騎乘之上開輕機車，致告訴人因人
    、車倒地而受傷云云，惟上開道路交通事故現場圖、道路交
    通事故調查報告表(一)、(二)並非發生本件交通事故後立即製作
    ，係因證人甲○○於95年9月8日發生本件交通事故後2日即
    95年9月10日向台南市警察局第一分局報案後，由承辦員警
    即證人己○○依據證人甲○○之陳述而事後製作，業據證人
    己○○於本院96年12月19日審理時證稱：「（本案車禍發生
    後是否你前往處理的？）本件係事後報案，之後我帶同甲○○先生到現場之後才繪製現場圖的。」等語在卷（見本院卷
    第51頁），並有上開調查報告表填表日期記載為95年9月10
    日乙節附卷可參（見警卷第31頁），因此，自難僅以上開道
    路交通事故現場圖、道路交通事故調查報告表(一)、(二)之記載
    為被告不利之認定。而編號18現場照片，證人甲○○雖指明
    被告所駕駛之上開自小客車左前保險桿有擦撞伊所騎乘之上
    開輕機車之痕跡（見警卷第27頁），惟被告已辯稱該擦撞痕
    跡並非因本件交通事故所造成，係在自家住宅停車場擦撞而
    來等語（見本院卷第65頁），且由證人己○○證稱：「【（
    提示偵查卷第9頁職務報告書）是否你製作的？】該報告書
    是我製作的。」、「（上面記載兩車車損的位置互相吻合，
    你如何判斷得出的？）因我有請告訴人到文化派出所查看被
    告的車子，我問告訴人及被告兩車撞擊位置後，雖沒有測量
    也沒有實際比對，但參考兩車的行向及車損位置，所以我判
    斷是吻合的。」、「（所稱有明顯車損痕跡係何指？）被告
    車子有擦痕，告訴人機車也有擦痕。」、「（當時有無採集
    兩車烤漆比對？）沒有。」等語可知（見本院卷第53頁），
    亦難遽認被告所駕駛上開自小客車上之擦撞痕跡是因與證人
    甲○○所騎乘上開輕機車發生碰撞而造成。由上述可知，上
    開道路交通事故現場圖、道路交通事故調查報告表(一)、(二)、
    現場照片20張均係依告訴人及證人甲○○二人之指訴而來，
    並非客觀上驗證出被告所駕駛上開自小客車確實與證人甲○○所騎乘上開輕機車發生碰撞，從而，自難憑以作為告訴人
    所乘坐之上開輕機車確實遭到被告駕駛之自小客車撞及之認
    定依據。
四、綜上所述，公訴人據以認定被告犯罪之事證，並不能證明被
    告犯罪，而告訴人之指述及證人甲○○之證述，復存有瑕疵
    ，是公訴人所舉事證及本院依職權調查之結果，均不足超越
    合理之懷疑而形成對被告有罪之確信，被告犯罪即不能證明
    。從而，揆諸前揭法條及判例意旨，自應為被告無罪判決之
    諭知。
據上論斷，應依刑事訴訟法第301條第1項前段，判決如主文。
本案經檢察官丁○○到庭執行職務。
中    華    民    國    97    年    1     月    16    日
                      交通法庭  審判長法  官  張維君
                                      法  官  蔡直青
                                      法  官  陳淑勤
以上正本證明與原本無異。
如不服本判決應於收受本判決後10日內向本院提出上訴書狀，並
應敘述具體理由。如未敘述上訴理由者，應於上訴期間屆滿後20
日內向本院補提理由書狀（均須按他造當事人之人數附繕本）「
切勿逕送上級法院」。
                                      書記官  陳金堂
中    華    民    國    97    年    1     月    16    日


司法院資訊處製作；財團法人民間司法改革基金會備份。
